【裁判字號】    99,台上,3826
【裁判日期】    990618
【裁判案由】    偽造有價證券
【裁判全文】
最高法院刑事判決            九十九年度台上字第三八二六號
上  訴  人  甲○○
選任辯護人   吳妙白律師
上列上訴人因偽造有價證券案件，不服台灣高等法院中華民國九
十七年七月二十四日第二審判決（九十六年度上訴字第二五七九
號，起訴案號：台灣桃園地方法院檢察署九十五年度偵字第一五
八八六、二一五八一號），提起上訴，本院判決如下：
    主  文
上訴駁回。
    理  由
按刑事訴訟法第三百七十七條規定，上訴於第三審法院，非以判
決違背法令為理由，不得為之。是提起第三審上訴，應以原判決
違背法令為理由，係屬法定要件。如果上訴理由書狀並未依據卷
內訴訟資料，具體指摘原判決不適用何種法則或如何適用不當，
或所指摘原判決違法情事，顯與法律規定得為第三審上訴理由之
違法情形，不相適合時，均應認其上訴為違背法律上之程式，予
以駁回。本件原判決維持第一審關於論上訴人甲○○以共同偽造
有價證券罪，處有期徒刑三年四月，並為相關從刑諭知部分之判
決。駁回上訴人在第二審之上訴。係依憑：上訴人在第一審均不
否認伊有定期審核其所經營之佳煒環保工程有限公司（下稱佳煒
公司）之會計帳戶，並簽名，本件以被害人林敏村名義偽造之本
票及連帶保證書上，有關甲○○之簽名係其親簽，且保證契約上
其本人及林敏村之印章均係真正，又本次貸款，伊有跟台新國際
商業銀行（下稱台新銀行）人員接洽過。亦有為貸款之事，帶該
銀行人員到佳煒公司及車廠看過等語，參酌證人即台新銀行貸款
承辦人員陳秀坪、湯德賢及證人即同案被告曹惠珍、曹盛林（以
上二人均同案被告，業經原審判決有罪確定）在偵查、審理中，
以及證人林敏村在第一審審理時所證與原判決認定情節相符之證
詞，及卷附林敏村名義書立之連帶保證書、本票，及佳煒公司之
存摺及會計帳冊之影本等證據資料，而為論斷，已敘述其所憑之
證據及認定之理由。而以上訴人否認犯行，並在第一審辯稱：伊
不知曹惠珍、曹盛林二人共同偽造伊父林敏村名義之本票，向台
新銀行辦理貸款，亦未提供林敏村之證件，供曹惠珍、曹盛林使
用貸款，因曹惠珍係伊女友兼佳煒公司會計，公司帳冊及伊父母
親證件均可取得；在原審則辯稱：當時有要向銀行借新台幣（下
同）五十萬元，公司所有的帳冊、提款卡、伊母親的喪葬費用全
部都是曹惠珍經手，伊不知有曹盛林出面事情，伊帶陳秀坪去看
公司資產後，即未再與銀行人員聯絡各等語，均係飾卸之詞，無
足採取，證人即上訴人之姐楊秋香在第一審審理中之證言，亦不
足為有利上訴人之認定，已在理由內依憑調查所得證據，詳加指
駁；並說明：證人陳秀坪、湯德賢與曹惠珍、曹盛林之供證互核
相符，參以證人湯德賢、陳秀坪與上訴人間並無宿怨，應無甘冒
偽證重責，撰詞構陷上訴人必要。又刑法規定之偽造有價證券，
係最輕本刑有期徒刑三年以上之重罪，衡情果非確有其事，曹惠
珍、曹盛林亦無曲詞指證，而自陷囹圄之理。再依上訴人之供述
，自承有在本件向台新銀行貸款之本票、連帶保證書上簽名，且
帶銀行承辦人察看佳煒公司之資產及經營情形，自無不知該公司
有本件聲請貸款之情事，更無不知向銀行聲請貸款須提供擔保、
覓妥連帶保證人之理。上訴人復定期核對佳煒公司會計帳目之進
出款項，則對於台新銀行有因本件貸款而核撥五十萬元入佳煒公
司帳戶，佳煒公司嗣將之再匯至台灣中小企業銀行帳戶，佳煒公
司並按月定期向台新銀行償還貸款，均難諉為不知，所辯不足採
取，犯行已可認定之理由。從形式上觀察，原判決並無違背法令
之情形存在。上訴意旨略稱：(一)、原判決認定：上訴人係於未記
載發票日之未完成發票行為之本票上偽造林敏村之署押及印文後
，交付不知情之銀行人員湯德賢填載日期，且上訴人復未授權湯
德賢填寫本票日期，則原判決論上訴人以該偽造有價證券罪，有
適用法則不當之違法及理由不備之違法。(二)、原判決以湯德賢為
本件貸款對保人，而採取其不利上訴人之證言，與卷內貸款保證
書所載本件對保人為陳秀坪之情形不符，原判決即有採證與卷內
證據資料不符之違法。(三)、原判決認定：在台新銀行之行員湯德
賢至上訴人住處辦理對保時，係由上訴人向湯德賢佯稱：在場之
曹盛林為其父林敏村等語，而由曹盛林在連帶保證書之保證人欄
上偽造林敏村之署押，再由上訴人加蓋林敏村之印章等情，但核
與共同被告曹惠珍所證：林敏村本票上所蓋印章及文件，是上訴
人對保前就拿給伊轉交其父曹盛林簽章云云不符。原判決採證與
曹惠珍之證詞不符，亦有判決理由矛盾等語。惟查：（一）取捨
證據及認定事實，乃事實審法院職權之行使，其對證據證明力所
為之判斷，苟不悖通常一般人日常生活之經驗，又未違背客觀上
應認為確實之定則，並已敘明其何以為此判斷之心證理由者，即
不能任意指為違法。原判決已就相關事證詳加調查論列，復綜合
上訴人之供述及陳秀坪、湯德賢、曹惠珍、曹盛林、林敏村之證
言，參互斟酌判斷，資為不利於上訴人之認定，併已說明其取捨
判斷所得心證之理由，所為論斷俱與卷內證據資料相符，且無適
用法則不當，亦無應於審判期日調查之證據而未予調查及判決理
由不備之違法情形。上訴意旨無非就原審採證認事之職權行使，
專憑己見，泛言指摘，再為事實上之爭執，並非依據卷內訴訟資
料而為之具體指摘，自非適法之第三審上訴理由。（二）原判決
依憑證人湯德賢之證詞，認定本件台新銀行貸款，係由行員湯德
賢辦理對保業務等情，已在理由內載述甚詳（見原判決第五至八
頁），且認其所述之對保情節復與在場證人曹惠珍、曹盛林所述
大致相符，而予採取（見原判決第八至十一頁）。稽之卷附台新
銀行之貸款保證書記載，陳秀坪係核對人，但陳秀坪當時係該銀
行之業務襄理，本件係由承辦本件貸款之湯德賢辦理對保，對保
資料上之筆跡係湯德賢之筆跡等情，亦為證人陳秀坪在偵查中供
證甚明，上訴人對陳秀坪上開供述復當場供稱：沒有意見（見偵
字第一五八八六號卷第十六至十七頁），是原判決認定本件貸款
之對保人係湯德賢，核與卷內證據資料相符，自無違法可言。上
訴意旨妄指為違法，自非依據卷內訴訟資料執為指摘之合法第三
審上訴理由。（三）依原判決認定之事實，本件本票係由上訴人
、曹惠珍、曹盛林三人共謀，而由曹盛林偽造林敏村之署押，上
訴人盜蓋林敏村之印章，並由不知情之湯德賢代為填載發票日期
，而共同偽造林敏村名義為共同發票人之上揭本票一紙後，由上
訴人、曹惠珍、曹盛林將上開偽造之連帶保證書及本票持以行使
，交付予不知情之湯德賢，用以辦理相關貸款事宜等情，自係認
定上訴人與共同正犯等均授權不知情之湯德賢填寫發票日期，填
載完成後，始持以行使，是上訴人行使本票時，顯已完成本票之
應載事項無訛，而論以偽造有價證券罪，即無違法可言。參以上
訴人提出本票之目的，係為取得向銀行之貸款，信無不同意交付
填載完整之有效本票以達取得貸款之目的。原判決認定湯德賢係
當場代寫，無卸於上訴人之偽造有價證券罪責。雖未詳述其理由
，但於結果不生影響，揆諸刑事訴訟法第三百八十條規定之旨，
亦不能執以指摘資為適法之第三審上訴理由。（四）證人之陳述
部分前後不符，或相互間有所歧異時，究竟何者為可採，法院仍
得本其自由心證予以斟酌，非謂一有不符或矛盾，即應認其全部
均為不可採信。而法院採信同一被害人或證人之部分證言時，當
然排除其他部分之供詞或證言，縱未於判決理由內說明捨棄他部
分供詞或證言之理由，仍於判決本旨不生影響，此與判決理由不
備之情形迥異。原判決已就證人曹惠珍所證不符之處，已經引用
卷內資料說明其供述何以前後不符之理由（見原判決第九頁倒數
第十四行起、理由3.），自係以其不利上訴人之供述係合理且與
證人湯德賢及卷內證據資料相符而予採信（見原判決第十一頁、
理由5.第一至三行），其餘不符之處，縱未說明，亦屬當然摒棄
而不採，雖未說明其理由，亦屬行文簡便，既於判決結果不生影
響，徵諸上開說明，亦不足以辨識原判決已具備違背法令之形式
，自非上訴第三審之適法理由。其上訴違背法律上之程式，應予
駁回。
據上論結，應依刑事訴訟法第三百九十五條前段，判決如主文。
中    華    民    國  九十九  年    六    月   十八   日
                      最高法院刑事第三庭
                          審判長法官  林  增  福
                                法官  張  清  埤
                                法官  陳  世  雄
                                法官  何  菁  莪
                                法官  周  煙  平
本件正本證明與原本無異
                                      書  記  官
中    華    民    國  九十九  年    六    月  二十五  日
                                                     m

司法院資訊處製作；財團法人民間司法改革基金會備份。
